臺灣臺中地方法院刑事判決
110年度原金訴字第64號
公  訴  人  臺灣臺中地方檢察署檢察官
被      告  田詩涵



指定辯護人  本院公設辯護人蔡育萍
上列被告因詐欺等案件，經檢察官提起公訴（110年度偵字第313
32號）及移送併辦（111年度偵字第109號），被告於準備程序中
就被訴事實為有罪之陳述，經告知簡式審判程序之旨，並聽取當
事人及辯護人之意見後，本院合議庭裁定由受命法官獨任進行簡
式審判程序，判決如下：
    主          文
甲○○犯三人以上共同詐欺取財罪，處有期徒刑壹年伍月。緩刑伍
年，並應依附表所示方式向丙○○支付損害賠償。未扣案之犯罪所
得新臺幣壹萬元沒收，於全部或一部不能沒收或不宜執行沒收時
，追徵其價額。
    犯罪事實及理由
一、查被告甲○○所犯係死刑、無期徒刑、最輕本刑為3年以上有
    期徒刑以外之罪，亦非高等法院管轄之第一審案件，其於準
    備程序中就被訴事實為有罪之陳述（見本院110年度原金訴
    字第64號卷【下稱本院卷】第46頁），經告以簡式審判程序
    之旨，並聽取當事人及辯護人之意見後，本院認宜進行簡式
    審判程序，爰依刑事訴訟法第273條之1第1項規定裁定進行
    簡式審判程序，而依刑事訴訟法第273條之2規定，本案之證
    據調查，不受同法第159條第1項、第161條之2、第161條之3
    、第163條之1及第164條至第170條規定之限制。又訊問證人
    之筆錄，以在檢察官或法官面前作成，並經踐行刑事訴訟法
    所定訊問證人之程序者為限，始得採為證據，組織犯罪防制
    條例第12條第1項中段亦有明定，故本判決所引用被告以外
    之人於警詢中之陳述，就被告涉犯參與犯罪組織部分，均無
    證據能力，其餘部分則依法均可作為認定犯罪事實之證據，
    合先敘明。
二、本案犯罪事實及證據，除更正及補充如下外，餘均引用檢察
    官起訴書及移送併辦意旨書之記載（如附件）：
  ㈠起訴書犯罪事實欄一第1至14行「甲○○依其一般社會生活之通
    常經驗，可知悉提供金融帳戶予不明人士使用，該金融帳戶
    極有可能淪為轉匯、提領贓款之犯罪工作，且代不詳之人提
    領來源不明之款項後轉交陌生對象，顯足以掩飾、隱匿詐騙
    所得之實際流向，製造金流斷點，並使詐騙集團相關財產犯
    罪不易遭人追查，竟為賺取報酬，基於縱其提供之金融帳戶
    遭人持以實施詐欺取財犯罪，並於被害人轉匯遭詐騙之款項
    後，再由其提領後轉交予他人製造金流斷點，將掩飾、隱匿
    特定犯罪所得之實際流向，亦不違背其本意之不確定故意，
    於民國110年7月間，透過網路臉書所刊登租借簿子之廣告，
    以通訊軟體LINE與某姓名年籍不詳女姓網友及暱稱『傑』之男
    子聯繫，即拍攝其所申辦之中華郵政股份有限公司帳戶（帳
    號0000000-0000000，下稱郵局帳戶）存摺封面予對方，並
    約定由甲○○提供郵局帳戶供『傑』收款使用」應更正為「甲○○
    依其依智識程度及生活經驗，可知悉一般人在正常情況下，
    均得自行申辦金融帳戶使用，且現行金融交易機制便利，金
    融機構及自動櫃員機廣為設置，若非欲規避查緝、造成金流
    斷點，並無無故取得他人金融帳戶使用，復委託他人提領款
    項之必要，且邇來詐欺集團猖獗，多利用人頭帳戶以規避查
    緝，而金融帳戶攸關個人債信及資金調度，茍任意提供金融
    帳戶予他人，並代為提領帳戶內款項，該帳戶極易被利用作
    為詐欺犯罪及洗錢使用，已預見提供金融帳戶供他人使用，
    並依指示前往提款後轉交他人，極可能係加入詐欺集團共同
    為詐欺取財等財產犯罪，並掩飾、隱匿詐欺犯罪所得之去向
    及所在，竟為賺取報酬，仍以縱使上開情節發生並不違背其
    本意之不確定故意，於110年7月間，透過社群軟體臉書所刊
    登租借簿子之廣告，以通訊軟體Line與某真實姓名年籍不詳
    之女姓網友及暱稱『傑』之男子聯繫後，基於參與犯罪組織之
    犯意，加入由該女性網友、暱稱『傑』等人所組成之3人以上
    ，以實施詐欺為手段，具有持續性及牟利性之有結構性之詐
    欺集團組織，負責提供其所申設之中華郵政股份有限公司帳
    號0000000-0000000帳戶（下稱郵局帳戶）予該詐欺集團收
    款使用，並將郵局帳戶存摺封面拍照傳送予暱稱『傑』」。
　㈡起訴書犯罪事實欄一第17至19行「甲○○即與該女性網友、暱
    稱『傑』及所屬詐欺集團（下稱本案詐欺集團）成員共同意圖
    為自己不法之所有，基於3人以上共同詐欺取財及洗錢之犯
    意聯絡」應更正為「嗣甲○○與該詐欺集團成年成員（無積極
    證據證明有未滿18歲之人），共同意圖為自己不法之所有，
    基於三人以上共同詐欺取財及掩飾、隱匿詐欺犯罪所得之去
    向及所在之一般洗錢之犯意聯絡」。
　㈢移送併辦意旨書犯罪事實欄一第1至15行「甲○○依其一般社會
    生活之通常經驗，可知悉提供金融帳戶予不明人士使用，該
    金融帳戶極有可能淪為轉匯、提領贓款之犯罪工具，嗣經詐
    騙集團成員提領詐欺贓款後轉交陌生對象，顯足以掩飾、隱
    匿詐騙所得之實際流向，製造金流斷點，並使詐騙集團相關
    財產犯罪不易遭人追查，竟為賺取報酬，基於縱其提供之金
    融帳戶遭人持以實施詐欺取財犯罪，並於被害人轉匯遭詐騙
    之款項後，再由其提領後轉交予他人製造金流斷點，將掩飾
    、隱匿特定犯罪所得之實際流向，亦不違背其本意之不確定
    故意，於110年7月間，瀏覽社群平臺『臉書』所刊登租借簿子
    之廣告後，即以通訊軟體LINE與姓名、年籍均不詳之女姓成
    年網友及暱稱『傑』之成年男子（均無證據證明前述人員為未
    成年人）聯繫後，率爾拍攝以其名義向中華郵政股份有限公
    司申設之金融帳戶（帳號：0000000-0000000，下稱郵局帳
    戶）存摺封面予對方，並約定由甲○○提供郵局帳戶供暱稱『
    傑』之男子收款使用」應更正為「甲○○依其依智識程度及生
    活經驗，可知悉一般人在正常情況下，均得自行申辦金融帳
    戶使用，且現行金融交易機制便利，金融機構及自動櫃員機
    廣為設置，若非欲規避查緝、造成金流斷點，並無無故取得
    他人金融帳戶使用，復委託他人提領款項之必要，且邇來詐
    欺集團猖獗，多利用人頭帳戶以規避查緝，而金融帳戶攸關
    個人債信及資金調度，茍任意提供金融帳戶予他人，並代為
    提領帳戶內款項，該帳戶極易被利用作為詐欺犯罪及洗錢使
    用，已預見提供金融帳戶供他人使用，並依指示前往提款後
    轉交他人，極可能係加入詐欺集團共同為詐欺取財等財產犯
    罪，並掩飾、隱匿詐欺犯罪所得之去向及所在，竟為賺取報
    酬，仍以縱使上開情節發生並不違背其本意之不確定故意，
    於110年7月間，透過社群軟體臉書所刊登租借簿子之廣告，
    以通訊軟體Line與某真實姓名年籍不詳之女姓網友及暱稱『
    傑』之男子聯繫後，基於參與犯罪組織之犯意，加入由該女
    性網友、暱稱『傑』等人所組成之3人以上，以實施詐欺為手
    段，具有持續性及牟利性之有結構性之詐欺集團組織，負責
    提供其所申設之中華郵政股份有限公司帳號0000000-000000
    0帳戶（下稱郵局帳戶）予該詐欺集團收款使用，並將郵局
    帳戶存摺封面拍照傳送予暱稱『傑』」。
　㈣移送併辦意旨書犯罪事實欄一第18至21行「甲○○即與該女性
    網友、暱稱『傑』之男子及所屬詐欺集團（下稱本案詐欺集團
    ）成員意圖為自己不法之所有，共同基於3人以上共同詐欺
    取財及洗錢之犯意聯絡」應更正為「嗣甲○○與該詐欺集團成
    年成員（無積極證據證明有未滿18歲之人），共同意圖為自
    己不法之所有，基於三人以上共同詐欺取財及掩飾、隱匿詐
    欺犯罪所得之去向及所在之一般洗錢之犯意聯絡」。
　㈤證據部分補充「被告於本院審理中之自白」。
三、論罪科刑：
　㈠按組織犯罪防制條例所稱之犯罪組織，係指3人以上，以實施
    強暴、脅迫、詐欺、恐嚇為手段或最重本刑逾5年有期徒刑
    之罪，所組成具有持續性或牟利性之有結構性組織；而所
    稱有結構性組織，係指非為立即實施犯罪而隨意組成，不以
    具有名稱、規約、儀式、固定處所、成員持續參與或分工明
    確為必要，組織犯罪防制條例第2條第1項、第2項分別定有
    明文。查被告參與之本案詐欺集團，至少有該女性網友、「
    傑」及向被告收取詐欺贓款之男子等成員，核屬「3人以上
    」無訛，而本案詐欺集團持續以實施詐術為手段向社會大眾
    行騙牟利，各次詐欺犯罪手段多所雷同，顯屬精心規劃設立
    之有結構性組織，而非為立即實施犯罪而隨意組成，可知本
    案詐欺集團成員，均係以詐騙他人金錢、獲取不法所得為目
    的，並各依其分工，編織不實理由向被害人詐取金錢、上下
    聯繫、指派工作、提領詐欺贓款或收取詐欺贓款後轉交上游
    等，堪認本案詐欺集團係透過縝密之計畫與分工，成員彼此
    相互配合，而由多數人所組成，於一定期間內存續，以實施
    詐欺為手段而牟利之具有完善結構之組織甚明，是本案詐欺
    集團自屬3人以上，以實施詐欺為手段，所組成具有持續性
    及牟利性之有結構性之犯罪組織，而該當組織犯罪防制條例
    第2條第1項所稱之「犯罪組織」無疑。
　㈡次按行為人於參與詐欺犯罪組織之行為繼續中，先後多次為
    加重詐欺之行為，因參與犯罪組織罪為繼續犯，犯罪一直繼
    續進行，直至犯罪組織解散，或其脫離犯罪組織時，其犯行
    始行終結。故該參與犯罪組織與其後之多次加重詐欺之行為
    皆有所重合，然因行為人僅為一參與犯罪組織行為，侵害一
    社會法益，屬單純一罪，應僅就「該案中」與參與犯罪組織
    罪時間較為密切之首次加重詐欺犯行論以參與犯罪組織罪及
    加重詐欺罪之想像競合犯，而其他之加重詐欺犯行，祗需單
    獨論罪科刑即可，無需再另論以參與犯罪組織罪，以避免重
    複評價。是如行為人於參與同一詐欺集團之多次加重詐欺行
    為，因部分犯行發覺在後或偵查階段之先後不同，肇致起訴
    後分由不同之法官審理，為裨益法院審理範圍明確、便於事
    實認定，即應以數案中「最先繫屬於法院之案件」為準，以
    「該案件」中之「首次」加重詐欺犯行與參與犯罪組織罪論
    以想像競合。縱該首次犯行非屬事實上之首次，亦因參與犯
    罪組織之繼續行為，已為該案中之首次犯行所包攝，該參與
    犯罪組織行為之評價已獲滿足，自不再重複於他次詐欺犯行
    中再次論罪，俾免於過度評價及悖於一事不再理原則。至於
    「另案」起訴之他次加重詐欺犯行，縱屬事實上之首次犯行
    ，仍需單獨論以加重詐欺罪，以彰顯刑法對不同被害人財產
    保護之完整性，避免評價不足。且首次加重詐欺犯行，其時
    序之認定，自應以詐欺取財罪之著手時點為判斷標準，亦即
    依一般社會通念，咸認行為人以詐欺取財之目的，向被害人
    施用詐術，傳遞與事實不符之資訊，使被害人陷於錯誤，致
    財產有被侵害之危險時，即屬詐欺取財罪構成要件行為之著
    手，並非以取得財物之先後順序為認定依據（最高法院109
    年度台上字第3945號判決意旨參照）。查被告於本案繫屬前
    ，並無因參與本案詐欺集團之其他加重詐欺犯行遭檢察官起
    訴而繫屬於法院一節，有臺灣高等法院被告前案紀錄表1份
    （見本院卷第15頁）在卷可稽，揆諸前揭說明，被告本案犯
    行即應論以參與犯罪組織罪。
　㈢再按洗錢防制法第2條規定：「本法所稱洗錢，指下列行為：
    一、意圖掩飾或隱匿特定犯罪所得來源，或使他人逃避刑事
    追訴，而移轉或變更特定犯罪所得。二、掩飾或隱匿特定犯
    罪所得之本質、來源、去向、所在、所有權、處分權或其他
    權益者。三、收受、持有或使用他人之特定犯罪所得。」所
    稱特定犯罪，依照同法第3條第1款，包含最輕本刑為6月以
    上有期徒刑以上之刑之罪。從而第14條第1項所規範之一般
    洗錢罪，必須有第3條規定之前置特定犯罪作為聯結，始能
    成立。同法第15條第1項則規定：「收受、持有或使用之財
    物或財產上利益，有下列情形之一，而無合理來源且與收入
    顯不相當者，處6月以上5年以下有期徒刑，得併科新臺幣5
    百萬元以下罰金：一、冒名或以假名向金融機構申請開立帳
    戶。二、以不正方法取得他人向金融機構申請開立之帳戶。
    三、規避第7條至第10條所定洗錢防制程序。」第15條之特
    殊洗錢罪，係在無法證明前置犯罪之特定不法所得，而未能
    依第14條之一般洗錢罪論處時，始予適用。倘能證明人頭帳
    戶內之資金係前置之特定犯罪所得，即應逕以一般洗錢罪論
    處，自無適用特殊洗錢罪之餘地。例如詐欺集團向被害人施
    用詐術後，為隱匿其詐欺所得財物之去向，而令被害人將其
    款項轉入該集團所持有、使用之人頭帳戶，並由該集團所屬
    之車手前往提領詐欺所得款項得逞，檢察官如能證明該帳戶
    內之資金係本案詐欺之特定犯罪所得，即已該當於新法第14
    條第1項之一般洗錢罪；至若無法將人頭帳戶內可疑資金與
    本案詐欺犯罪聯結，而不該當第2條洗錢行為之要件，當無
    從依第14條第1項之一般洗錢罪論處，僅能論以第15條第1項
    之特殊洗錢罪。倘行為人意圖掩飾或隱匿特定犯罪所得來源
    ，而將特定犯罪所得直接消費處分，甚或交予其他共同正犯
    ，而由共同正犯以虛假交易外觀掩飾不法金流移動，即難認
    單純犯罪後處分贓物之行為，應仍構成第2條第1或2款之洗
    錢行為（最高法院108年度台上字第1744號判決意旨參照）
    。查被告係與該女性網友、「傑」、向被告收取詐欺贓款之
    男子及本案詐欺集團其他成員共同實施本案詐欺取財犯行，
    是本案核屬「三人以上共同詐欺取財」，乃洗錢防制法第3
    條第1款所稱之「特定犯罪」，則告訴人丙○○遭詐騙匯入人
    頭帳戶內之款項，即屬洗錢防制法所稱之「特定犯罪所得」
    無訛。又被告依「傑」之指示提領詐欺贓款，再交予某真實
    身分不詳之男子後繳回上游之行為，客觀上確已使本案詐欺
    犯罪所得之流向晦暗不明，足以製造金流斷點，增加檢警進
    一步追查核心犯罪者之困難，已達到掩飾、隱匿本案詐欺犯
    罪所得之去向及所在之結果，揆諸前揭說明，自已該當洗錢
    防制法第2條第2款所稱之「洗錢行為」。
　㈣是核被告所為，係犯組織犯罪防制條例第3條第1項後段之參
    與犯罪組織罪、刑法第339條之4第1項第2款之三人以上共同
    詐欺取財罪及洗錢防制法第14條第1項之一般洗錢罪。
　㈤按共同實行犯罪行為之人，在共同意思範圍以內，各自分擔
    犯罪行為之一部，彼此協力、相互補充以達其犯罪之目的者
    ，即應對於全部所發生之結果，共同負責，故不以實際參與
    犯罪構成要件行為或參與每一階段之犯罪行為為必要。又共
    同正犯之意思聯絡，原不以數人間直接發生者為限，即有間
    接之聯絡者，亦包括在內（最高法院107年度台上字第4444
    號判決意旨參照）。查本案詐欺集團於從事詐欺犯行之分工
    上極為精細，分別有實施詐術詐騙告訴人之機房人員、居中
    聯繫之人（如該女性網友）、指派任務之人（如「傑」）、
    提領詐欺贓款之車手（如被告）及收取詐欺贓款後繳回上游
    之人等各分層成員，以遂行詐欺犯行而牟取不法所得，本案
    詐欺集團成員間固未必彼此有所認識或清楚知悉他人所分擔
    之犯罪工作內容，然此一間接聯絡犯罪之態樣，正係具備一
    定規模犯罪所衍生之細密分工模式，參與犯罪者透過相互利
    用彼此之犯罪角色分工，而形成一個共同犯罪之整體以利犯
    罪牟財，被告雖未始終參與本案詐欺集團各階段之詐欺取財
    行為，惟其所參與之該行為，乃屬本案詐欺集團犯罪計畫不
    可或缺之重要環節，被告自應就其所參與犯行所生之全部犯
    罪結果共同負責，是被告與該女性網友、「傑」、向被告收
    取詐欺贓款之男子及所屬詐欺集團其他成員，就本案加重詐
    欺取財及一般洗錢等犯行，具犯意聯絡及行為分擔，應論以
    共同正犯。
　㈥本案詐欺集團對告訴人施用詐術，使其進行數次匯款，及被
    告數次提領告訴人匯入帳戶內款項之行為，係基於單一犯罪
    之決意，在密接之時、地為之，且侵害同一之財產法益，依
    一般社會健全觀念，各行為之獨立性極為薄弱，難以強行分
    開，在刑法評價上，以視為數個舉動之接續施行，合為包括
    之一行為予以評價，較為合理，應成立接續犯，僅論以一罪
    。
　㈦按被告參與詐欺犯罪組織之先行為，與其嗣後著手實行詐欺
    、洗錢等行為間，雖在時間及場所未能完全重合，在自然意
    義上非完全一致，然三者具有階段性之緊密關聯性，並有部
    分合致，復為確保及維護犯罪組織之宗旨或目的所必要，自
    得評價為單一行為，較符合國民法律感情，如予數罪併罰，
    反有過度評價之虞（最高法院108年度台上字第337、416號
    判決意旨參照）。依前揭說明，本案被告係以一行為同時觸
    犯參與犯罪組織罪、三人以上共同詐欺取財罪及一般洗錢罪
    ，為想像競合犯，應依刑法第55條前段規定，從一重論以三
    人以上共同詐欺取財罪。
　㈧公訴意旨就被告本案犯行，雖僅論及加重詐欺取財罪及一般
    洗錢罪，而漏未論及參與犯罪組織罪，惟此部分與業經起訴
    之加重詐欺取財罪及一般洗錢罪具想像競合犯之裁判上一罪
    關係，為起訴效力所及，本院自應併予審究，附此敘明。
　㈨按洗錢防制法第16條第2項規定，犯第14條、第15條之罪，在
    偵查或審判中自白者，減輕其刑。又想像競合犯之處斷刑，
    本質上係「刑之合併」，其所謂從一重處斷，乃將想像競合
    犯組成之評價上數罪，合併為科刑一罪，其所對應之刑罰，
    亦合併其評價上數罪之數法定刑，而為一個處斷刑。易言之
    ，想像競合犯侵害數法益者皆成立犯罪，論罪時必須輕、重
    罪併舉論述，同時宣告所犯各罪名，包括各罪有無加重、減
    免其刑之情形，亦應說明論列，量刑時併衡酌輕罪部分量刑
    事由，評價始為充足，然後依刑法第55條前段規定「從一重
    處斷」，非謂對於其餘各罪可置而不論。因此，法院決定處
    斷刑時，雖以其中最重罪名之法定刑，做為裁量之準據，惟
    於裁量其輕重時，仍應將輕罪合併評價在內（最高法院108
    年度台上字第4405、4408號判決意旨參照）。查被告就本案
    犯罪事實，業於本院審理中自白犯罪，是被告所犯一般洗錢
    犯行部分，雖屬想像競合犯其中之輕罪，惟依上開說明，本
    院於後述量刑時，仍應併予衡酌此部分減刑事由，併此敘明
    。　
　㈩辯護人雖請求依刑法第59條規定酌減被告之刑云云，惟被告
    年值青壯，有適當之謀生能力，卻與詐欺集團共同實施本案
    詐欺取財犯行，並對告訴人造成非輕之財產上損害（遭詐騙
    共計新臺幣【下同】82萬369元），而其亦無何等因個人特
    殊原因或環境致其不得不為本案犯行之情形，是被告本案犯
    行於客觀上尚不足引起一般人之同情，亦無處以法定最低度
    刑猶嫌過重之情狀，核與刑法第59條規定之要件不合，本院
    自無從援引上開規定酌減其刑。
　爰審酌現今社會詐欺事件層出不窮、手法日益翻新，政府及
    相關單位無不窮盡心力追查、防堵，大眾傳播媒體更屢屢報
    導民眾被詐欺，甚至畢生積蓄因此化為烏有之相關新聞，被
    告年值青壯，有適當之謀生能力，竟與本案詐欺集團成員共
    同實施本案詐欺取財犯行，破壞社會治安，並無端造成告訴
    人之財物損失，所為誠屬不該；並考量被告犯後已坦承犯行
    ，並業與告訴人調解成立之犯後態度，有本院調解程序筆錄
    1份（見本院卷第71、72頁）附卷足憑；兼衡以被告本案犯
    罪之動機、目的、手段、情節、素行、角色分工、所生危害
    及其自陳專科肄業之智識程度、從事醫療工作、月收入約2
    萬4,000元、已婚、有3個未成年子女（分別為7歲、4歲、3
    歲）、無需扶養任何人、貧寒之家庭經濟狀況、身體沒有重
    大疾病（見本院卷第55頁）等一切情狀，量處如主文所示之
    刑，以資懲儆。　
　被告前未曾因故意犯罪受有期徒刑以上刑之宣告，有前揭臺
    灣高等法院被告前案紀錄表1份在卷可稽，其因一時失慮，
    致罹刑章，犯後已坦承犯行，正視己非，並表悛悔，且業與
    告訴人調解成立，已如前述，信其經此偵審程序及刑之宣告
    後，當應知所警惕，而無再犯之虞，是本院認前開對被告所
    宣告之刑，以暫不執行為適當，爰依刑法第74條第1項第1款
    規定，併予宣告緩刑5年，以啟自新。又為促使被告確實履
    行其賠償告訴人之承諾，不致因受緩刑宣告而心存僥倖，爰
    依刑法第74條第2項第3款規定，併命被告應依附表所示方式
    向告訴人支付損害賠償，資以兼顧告訴人之權益。倘被告違
    反上開所應負擔之事項且情節重大者，足認原宣告之緩刑難
    收其預期效果，而有執行刑罰之必要者，檢察官得依刑事訴
    訟法第476條、刑法第75條之1第1項第4款規定，聲請撤銷被
    告本案緩刑之宣告，併此敘明。
　保安處分部分：
　　按106年4月19日修正公布之組織犯罪防制條例第3條第3項規
    定：「犯第1項之罪者，應於刑之執行前，令入勞動場所，
    強制工作，其期間為3年。」，就受處分人之人身自由所為
    限制，違反憲法比例原則及憲法明顯區隔原則之要求，與憲
    法第8條保障人身自由之意旨不符，應自本解釋公布之日即1
    10年12月10日起失其效力，業經司法院大法官會議釋字第81
    2號解釋在案，是本案自無從對被告宣告強制工作，附此敘
    明。
四、沒收：　　
  ㈠本案被告所有並供其提領郵局帳戶內詐欺贓款使用之存摺、
    印章及提款卡，均未據扣案，且屬得申請補發及重刻之物，
    倘予沒收或追徵，對於沒收制度所欲達成或附隨之社會防衛
    無何助益，欠缺刑法上重要性，自均不予宣告沒收或追徵。
  ㈡本案被告與詐欺集團成員聯絡使用之行動電話，卷內尚乏積
    極證據足證屬被告所有或被告有事實上處分權，且未據扣案
    ，而行動電話乃日常生活中所常見之物，倘予沒收或追徵，
    對於沒收制度所欲達成或附隨之社會防衛無何助益，欠缺刑
    法上重要性，自無從宣告沒收或追徵。　
　㈢被告因本案犯行而獲取1萬元之報酬一節，業據被告於本院審
    理中供陳明確（見本院卷第46頁），此部分乃其犯罪所得，
    未據扣案，應依刑法第38條之1第1項前段、第3項規定宣告
    沒收，於全部或一部不能沒收或不宜執行沒收時，追徵其價
    額。至本院對被告諭知犯罪所得之沒收及追徵，於本案判決
    確定後由檢察官指揮執行時，倘告訴人已有全部或一部實際
    受償之情形，自應計算後扣除之，並不影響被告之權益（最
    高法院109年度台上字第531號判決意旨參照）。
　㈣按洗錢防制法第18條第1項規定：「犯第14條之罪，其所移轉
    、變更、掩飾、隱匿、收受、取得、持有、使用之財物或財
    產上利益，沒收之；犯第15條之罪，其所收受、持有、使用
    之財物或財產上利益，亦同」，此一規定採取義務沒收主義
    ，只要合於前述規定，法院固應為相關沒收之諭知，然該洗
    錢行為之標的是否限於行為人所有者始得宣告沒收，法無明
    文，實務上一向認為倘法條並未規定「不問屬於犯罪行為人
    與否均沒收」時，自仍以屬於被告所有者為限，始應予沒收
    。本院認在洗錢防制法並未規定「不問屬於犯罪行為人與否
    」之情形下，自宜從有利於被告之認定。查被告提領之詐欺
    贓款已繳回上游，非屬被告所有，被告亦無事實上處分權，
    自無從依洗錢防制法第18條第1項規定宣告沒收。　
據上論斷，應依刑事訴訟法第273條之1第1項、第299條第1項前
段、第310條之2、第454條第2項，組織犯罪防制條例第3條第1項
後段，洗錢防制法第14條第1項，刑法第11條前段、第28條、第3
39條之4第1項第2款、第55條前段、第74條第1項第1款、第2項第
3款、第38條之1第1項前段、第3項，刑法施行法第1條之1第1項
，判決如主文。
本案經檢察官郭明嵐提起公訴，檢察官林依成移送併辦，檢察官
乙○○到庭執行職務。
中    華    民    國     111    年    5    月    19   日
                  刑事第十六庭  法  官  呂超群　　　　　
得上訴。
以上正本證明與原本無異。
如不服本判決應於收受送達後20日內向本院提出上訴書狀，並應
敘述具體理由；其未敘述上訴之理由者，應於上訴期間屆滿後20
日內向本院補提理由書（均須按他造當事人之人數附繕本）「切
勿逕送上級法院」。
告訴人或被害人如不服判決，應備理由具狀向檢察官請求上訴，
上訴期間之計算，以檢察官收受判決正本之日起算。
　　　　                        書記官  許丞儀
中    華    民    國     111    年    5    月    19   日
附錄法條：
組織犯罪防制條例第3條
發起、主持、操縱或指揮犯罪組織者，處3年以上10年以下有期
徒刑，得併科新臺幣1億元以下罰金；參與者，處6月以上5年以
下有期徒刑，得併科新臺幣1千萬元以下罰金。但參與情節輕微
者，得減輕或免除其刑。
具公務員或經選舉產生之公職人員之身分，犯前項之罪者，加重
其刑至二分之一。
犯第1項之罪者，應於刑之執行前，令入勞動場所，強制工作，
其期間為3年。
前項之強制工作，準用刑法第90條第2項但書、第3項及第98條第
2項、第3項規定。
以言語、舉動、文字或其他方法，明示或暗示其為犯罪組織之成
員，或與犯罪組織或其成員有關聯，而要求他人為下列行為之一
者，處3年以下有期徒刑，得併科新臺幣3百萬元以下罰金：
一、出售財產、商業組織之出資或股份或放棄經營權。
二、配合辦理都市更新重建之處理程序。
三、購買商品或支付勞務報酬。
四、履行債務或接受債務協商之內容。
前項犯罪組織，不以現存者為必要。
以第5項之行為，使人行無義務之事或妨害其行使權利者，亦同
。
第5項、第7項之未遂犯罰之。
洗錢防制法第2條
本法所稱洗錢，指下列行為：
一、意圖掩飾或隱匿特定犯罪所得來源，或使他人逃避刑事追訴
    ，而移轉或變更特定犯罪所得。
二、掩飾或隱匿特定犯罪所得之本質、來源、去向、所在、所有
    權、處分權或其他權益者。
三、收受、持有或使用他人之特定犯罪所得。
洗錢防制法第14條
有第2條各款所列洗錢行為者，處7年以下有期徒刑，併科新臺幣
5百萬元以下罰金。
前項之未遂犯罰之。
前二項情形，不得科以超過其特定犯罪所定最重本刑之刑。
刑法第339條之4
犯第339條詐欺罪而有下列情形之一者，處1年以上7年以下有期
徒刑，得併科1百萬元以下罰金：
一、冒用政府機關或公務員名義犯之。
二、三人以上共同犯之。
三、以廣播電視、電子通訊、網際網路或其他媒體等傳播工具，
    對公眾散布而犯之。
前項之未遂犯罰之。　　
附表：
賠償金額及履行方式（即本院111年度中司刑移調字第515號調解程序筆錄） 甲○○應給付丙○○新臺幣24萬元，給付方式如下： 自民國111年5月起，於每月10日前各給付新臺幣1萬元，至全部清償完畢為止，如有一期未履行視為全部到期。